【裁判字號】    94,簡上,979
【裁判日期】    950210
【裁判案由】    竊盜
【裁判全文】
臺灣高雄地方法院刑事判決             94年度簡上字第979號
上  訴  人  臺灣高雄地方法院檢察署檢察官
被      告  丁○○
                    另案於臺灣高雄第二監獄執行中
上列上訴人因被告竊盜案件，不服本院高雄簡易庭民國94年10月
13日94年度簡字第5785號第一審判決（聲請簡易判決處刑案號：
94年度偵字第18799 號、第20398 號）提起上訴，及移送併案（
94年度偵字第23330 號、第23710 號、第26996 號、第27275 號
、第28268 號），本院合議庭認不得以簡易判決處刑，改依通常
程序自為第一審判決，判決如下：
    主  文
原判決撤銷。
丁○○共同犯常業竊盜罪，累犯，處有期徒刑壹年肆月。
    事  實
一、丁○○前因妨害自由案件，經臺灣臺南地方法院以83年度訴
    字第1032號判決，判處有期徒刑1 年確定，嗣因肅清煙毒條
    例案件，經臺灣高等法院高雄分院以83年度上訴字第1953號
    判決，判處有期徒刑3 年8 月確定，並經臺灣高等法院高雄
    分院以83年度聲字第744 號裁定，就上開2 罪定應執行刑為
    有期徒刑4 年6 月，之後又因肅清煙毒條例案件，經本院以
    83年度訴字第3116號判決，判處有期徒刑3 年8 月確定，且
    接續上開定應執行刑之2 罪執行，而於民國87年6 月26日假
    釋出監，嗣於假釋期間遭撤銷假釋再度入監服刑，並於93年
    7 月3 日執行完畢。詎其仍不知悔改，基於意圖為自己不法
    之所有，而以竊盜為常業之犯意，先後於：
(一)、94年8 月17日上午11時10分許，在高雄市左營區○○○路52
    7 號前，持非其所有之鑰匙1 支，竊取子○○所有之車牌號
    碼HCM-935 號重型機車得手。
(二)、94年8 月17日夜間8 時許，騎乘上開竊得之機車，至位於高
    雄市○○區○○路之孔子廟旁，徒手竊取由高雄漢王洲際飯
    店有限公司（以下簡稱漢王飯店）所持有保管之水溝蓋2 塊
    得手。嗣於同日夜間8 時40分許，在高雄市○○區○○路與
    環潭路口為警查獲，並扣得前開車牌號碼HCM-935 號重型機
    車（已發還子○○）、水溝蓋2 塊（已發還漢王飯店）及鑰
    匙1 支，因而知悉上情。
(三)、94年9 月1 日上午10時40分許，丁○○承前開犯意並與黃言
    豫（另案審理中）共同基於犯意聯絡，在位於高雄市左營區
    ○○○路657 巷11號之「慈保官」外，共同徒手將該處香爐
    前之白鐵板1 塊，搬運至黃言豫駕駛之車牌號碼YA-5778 號
    自用小客車內，而竊取該白鐵板得手，然於渠2 人行竊之際
    ，為附近民眾戊○○與黃李玉春發覺而報警處理，嗣經警循
    線查獲前情。
(四)、94年9 月7 日中午12時10分許，丁○○與黃言豫共同承前開
    犯意聯絡，在位於高雄市楠梓區宏南里自強8 巷底之中國石
    油股份有限公司（下稱中油公司）煉油廠宿舍社區內，由丁○○負責把風，由黃言豫徒手搬運中油公司所有之水溝蓋3
    塊至其所駕駛之車牌號碼YA-5778 號自用小客車內，2 人得
    手後欲離去之際，為警於同日中午12時20分許當場查獲，並
    扣得上開水溝蓋3 塊（業經發還中油公司）。
(五)、94年10月15日下午5 時50分許，在高雄市○○區○○路151
    巷1 號前，持非其所有之鑰匙1 支，竊取原本係許菊蘭所有
    、由癸○○持有使用（於94年10月15日上午7 時許，在高雄
    市左營區○○○路372 巷22號前失竊）之車牌號碼XPF-549
    號重型機車得手，嗣於同日下午6 時許，在高雄市○○區○○路151 巷1 號前為警查獲，並扣得前開機車（已發還癸○○）及鑰匙1 支。
(六)、94年11月20日夜間11時許，在高雄市○○區○○路400 號前
    ，持非其所有之鑰匙1 支，竊取原本係王如意所有、由甲○○持有使用（於94年10月13日在高雄市○○區○○街837 巷
    66號前失竊）之車牌號碼XVV-159 號重型機車得手，嗣於94
    年11月21日上午9 時30分許，在高雄市○○區○○路31號前
    為警查獲，並扣得上開機車（已發還甲○○）及鑰匙1 支。
(七)、94年11月22日下午2 時30分許，在位於高雄市○○區○○路
    之「四海一家」餐廳停車場前，持非其所有之鑰匙1 支，竊
    取辛○○所有之車牌號碼KIB-840 號重型機車得手。嗣為辛○○於當日下午5 時55分許，在高雄市○○區○○路上發現
    丁○○騎乘上開機車而報警處理，經警於同日下午6 時許，
    在軍校路與和光街口查獲，並扣得前開機車（業已發還辛○○）及鑰匙1 支。
(八)、94年12月3 日下午1 時40分許，在位於高雄市○○區○○路
    40巷之「永清里活動中心」前，持非其所有之鑰匙1 支，竊
    取原為丙○○所有（於94年11月23日下午6 時許，在高雄市
    左營區○○路「左營高中地下停車場」入口失竊）之車牌號
    碼TWQ-757 號重型機車，得手後，正欲離去之際，為警當場
    查獲，因而扣得上開機車（經發還丙○○）及鑰匙1 支。
二、案經漢王飯店、甲○○、辛○○訴由高雄市政府警察局左營
    分局、鼓山分局、楠梓分局移送臺灣高雄地方法院檢察署檢
    察官偵查後，聲請以簡易判決處刑及移送併辦。
    理  由
壹、程序方面：
一、按被告以外之人於審判外之言詞或書面陳述，除法律有規定
    者外，不得作為證據，刑事訴訟法第159 條第1項 定有明文
    。又被告以外之人於審判外之陳述，雖不符前4 條之規定，
    而經當事人於審判程序同意作為證據，法院審酌該言詞陳述
    或書面陳述作成時之情況，認為適當者，亦得為證據。當事
    人、代理人或辯護人於法院調查證據時，知有第159 條第1
    項不得為證據之情形，而未於言詞辯論終結前聲明異議者，
    視為有前項之同意，刑事訴訟法第159 條之5 亦定有明文。
    本件共犯黃言豫、被害人子○○、癸○○、甲○○、辛○○
    、丙○○、證人壬○○、己○○於警詢中之陳述，為被告以
    外之人於審判外之言詞陳述，而卷附之子○○、壬○○、己○○、癸○○、甲○○、辛○○、丙○○等人所出具之贓物
    認領保管單，則係被告以外之人於審判外之書面陳述，而公
    訴人及被告丁○○，就上開言詞及書面陳述，並未於本院審
    理過程中聲明異議，並同意將上開言詞陳述作為證據，本院
    並審酌前開言詞及書面陳述作成時之情況均屬正常，且與本
    案相關之待證事實具有關連性，認適當作為證據，依前開刑
    事訴訟法第159 條之5 規定，認上開陳述均具有證據能力。
二、次按，被告以外之人於偵查中向檢察官所為之陳述，除顯有
    不可信之情況者外，得為證據，刑事訴訟法第159 條之1 第
    2 項定有明文。本件證人黃言豫、子○○、許志和於檢察官
    偵查中所為之證述內容，業經渠等具結擔保其證詞之真實性
    ，且經本院提示後，被告及公訴人對其證據能力不爭執，是
    並無顯有不可信之情況，且與本案相關之待證事實具有關連
    性，自應具有證據能力。
貳、實體部分
一、前揭犯罪事實(一)、(二)、(四)至(八)部分，業據被告於本院審理中
    坦承不諱，核與共犯黃言豫（見警2 卷第1 至3 頁）、被害
    人子○○（見警1 卷第7 至9 頁）、癸○○（見警4 卷第7
    、8 頁）、甲○○（見警5 卷第4 、5 頁）、辛○○（見警
    6 卷第6 至8 頁）、丙○○（見警7 卷第5 、6 頁）、證人
    即漢王飯店人員壬○○（見警1 卷第10、11頁）、證人即中
    油公司人員己○○（見警2 卷第7 、8 頁）於警詢中之陳述
    情節，及黃言豫（見偵2 卷第23頁）、子○○（見偵1 卷第
    25、26頁）、證人即查獲犯罪事實(一)之警員許志和（見偵1
    卷第31頁）於偵訊中之證述內容大致相符，並有子○○（見
    警1 卷第23頁）、壬○○（見警1 卷第24頁）、己○○（見
    警2 卷第13頁）、癸○○（見警4 卷第20頁）、甲○○（見
    警5 卷第17頁）、辛○○（見警6 卷第28頁）、丙○○（見
    警7 卷第19頁）出具之贓物認領保管單在卷可稽，及鑰匙5
    支（上開犯罪事實(一)、(五)至(八)部分）扣案足憑，則被告前開
    自白顯與事實相符，堪以採信。其上揭犯罪事實(一)、(二)、(四)
    至(八)所示犯行，事證明確，洵堪認定。
二、另訊據被告矢口否認有前揭犯罪事實(三)所示犯行，辯稱：本
    件案發當時，伊正在家中睡覺，並未去竊取「慈保官」之白
    鐵板云云。經查，此部分犯罪事實，業據證人戊○○於本院
    審理中證述：94年9 月1 日上午10時40分許，伊到位於高雄
    市左營區○○○路657 巷11號之「慈保官」旁找尋友人，結
    果看到被告與伊鄰居黃言豫開著1 輛小客車後退至「慈保官
    」前，因而引起伊的注意，之後被告與黃言豫就將「慈保官
    」用來給香客墊腳之白鐵板1 塊搬上該小客車之後車廂，並
    隨即駕車離去，伊見狀遂在後面追喊，而黃言豫還探出頭看
    了一下等語（見本院卷第128 至130 頁）明確，核與另一證
    人庚○○○於本院審理中證述：案發當時伊到「慈保官」旁
    找伊先生，結果發現黃言豫與另一人共同將「慈保官」的白
    鐵板抬進1 輛車的後車廂，伊知道該輛車平時是黃言豫在使
    用，後來並至警局指認出該車之車牌號碼為YA-5778 號等語
    （見本院審理卷第131 、132 頁）相符，而被告卻對案發時
    之行蹤未能清楚交代，忽而於警詢中稱：當時伊係在左營區
    ○○路上之公園內休息躲雨云云（見警3 卷第6 頁），忽而
    於本院審理中又改口稱：當時伊是在家中睡覺云云（見本院
    卷第100 頁），復參以上開2 位證人與被告並無何仇怨，當
    不至搆詞誣陷被告，則被告空言否認此部分犯行，顯屬卸責
    之詞，殊無可採，其前開犯罪事實(三)所示犯行，罪證亦屬明
    確，堪以認定。
三、按刑法上之所謂常業犯，係指反覆以實施同種類行為為目的
    之社會活動之職業性犯罪，至於犯罪所得之多寡，是否恃此
    為唯一之謀生職業，則非所問，縱令兼有其他職業，仍無礙
    於該常業犯罪之成立（最高法院85年臺上字第510 號判例可
    資參照）。查被告於犯本案時並無工作，且其竊得之物品，
    除機車是要作為代步使用外，其餘係打算變賣作為日常生活
    所需，業據其自承在卷（見本院第140 、141 頁）；又其以
    行竊手法相近之方式，於不到4 個月之時間，反覆實施多次
    之竊盜犯行，顯見其上開竊盜犯行非偶一為之，係以之為常
    業無訛。是核被告所為，係犯刑法第322 條之常業竊盜罪，
    聲請簡易判決處刑意旨原認應依刑法第320 條第1 項處斷，
    然業經公訴檢察官當庭變更起訴法條為刑法第322 條，本院
    自毋庸再行依法變更起訴法條，併予敘明。被告就上開犯罪
    事實(三)、(四)，與黃言豫有犯意聯絡及行為分擔，均為共同正
    犯。併辦部分（即前開犯罪事實(三)、(五)至(八)所示犯行）既與
    聲請部分（即上開犯罪事實(一)、(二)、(四)所示犯行）有常業犯
    之實質上一罪關係，自為聲請效力所及，本院得併予審理，
    附此敘明。被告有如犯罪事實欄所載之上揭前科紀錄，有臺
    灣高等法院被告前案紀錄表及臺灣高雄地方法院檢察署被告
    之刑案資料查註紀錄表在卷可稽，其受有期徒刑執行完畢，
    5 年內再犯本件最重本刑為有期徒刑以上之罪，為累犯，應
    依刑法第47條規定加重其刑。原審以被告上開犯罪事實(一)、
    (二)、(四)所示犯行事證明確，予以論罪科刑，固非無見，惟檢
    察官上訴意旨指摘原審未及審酌被告所犯上開犯罪事實(三)所
    示犯行，經本院認此部分與經聲請簡易判決處刑並由本院論
    罪科刑之前開犯罪事實(一)、(二)、(四)所示犯行間，有常業犯之
    實質上一罪關係，已如前述；且被告所為犯行，應論以刑法
    第322 條之常業竊盜罪，業敘述如上，原審判決認應依連續
    犯刑法第320 條第1 項之普通竊盜罪處斷，尚有未洽，是檢
    察官之上訴即為有理由，原判決自屬無可維持，應由本院撤
    銷改判之。爰審酌被告不思以正當方式賺取財物，為貪圖私
    利，即恣意竊取他人財物，所為實不足取，且於本案犯罪期
    間，曾多次為警查獲，然於查獲後又旋為竊盜犯行，顯見其
    未知悔悟，然念其於犯罪後坦承大部分犯行，態度尚可，復
    參以其所竊得之財物價值，因而造成被害人之損失等一切情
    狀，量處如主文所示之刑，以示儆懲。另查被告為本件竊盜
    犯行前，僅有因犯1 件竊盜犯行經論罪科刑之紀錄，有前開
    臺灣高等法院被告前案紀錄表在卷可按，尚難認其已犯罪成
    習，故本件並無適用竊盜犯贓物犯保安處分條例規定之餘地
    ，而本院並認量處前開刑期，已足懲處其常業竊盜之犯行，
    爰不併依法宣告強制工作，附此敘明。扣案之鑰匙5 支（上
    開犯罪事實(一)、(五)至(八)部分），雖係供被告犯罪所用之物，
    然無證據證明係被告所有，爰不為沒收之宣告。
四、按檢察官聲請以簡易判決處刑之案件，經法院認為有第451
    條之1 第4 項但書之情形者，應適用通常訴訟程序審判之，
    刑事訴訟法第452 條定有明文；且對於簡易判決之上訴，準
    用刑訴法第三編第一章及第二章之規定，管轄第二審之地方
    法院合議庭受理簡易判決上訴案件，應依通常程序審理。其
    認案件有刑訴法第452 條之情形者，應撤銷原判決，逕依通
    常程序為第一審判決，法院辦理刑事訴訟簡易程序案件應行
    注意事項第14項亦有規定；本件被告除聲請簡易判決處刑書
    所載之犯罪事實外，尚有其他具有常業犯之實質上一罪即併
    案部分之犯罪事實，而被告所犯之常業竊盜罪，其法定刑為
    1 年以上7 年以下有期徒刑，且被告係累犯，並無諭知緩刑
    之可能，足認檢察官之聲請簡易判決處刑為不適當，而有刑
    事訴訟法第451 條之1 第4 項但書第1 款之情形，依前揭法
    律規定，應由本院合議庭逕依通常程序審理後，而為第一審
    之判決，檢察官或被告如不服本判決，仍得於法定上訴期間
    內，向管轄之第二審法院提起上訴，附此敘明。
據上論斷，應依刑事訴訟法第455 條之1 第3 項、第452 條、第
369 條第1 項前段、第364 條、第299 條第1 項前段，刑法第28
條、第322 條、第47條，判決如主文。
本案經檢察官乙○○到庭執行職務。
中    華    民    國    95    年    2     月    10    日
                  刑事第五庭    審判長法  官 李嘉興
                                      法  官 楊筑婷
                                      法  官 陳君杰
以上正本證明與原本無異。
如不服本判決，應於判決送達後10日內，向本院提出上訴狀。
中    華    民    國    95    年    2     月    10    日
                                      書記官 陳昱良
附錄本案判決論罪科刑法條：
刑法第322 條
以犯竊盜罪為常業者，處1 年以上7 年以下有期徒刑。


司法院資訊處製作；財團法人民間司法改革基金會備份。
